【裁判字號】    99,婚,110
【裁判日期】    990928
【裁判案由】    請求離婚
【裁判全文】
臺灣苗栗地方法院民事裁定               99年度婚字第110號
原      告  甲○○
被      告  乙○○
上列當事人間請求離婚事件，本院裁定如下：
    主    文
本件移送臺灣新竹地方法院。
    理    由
一、按離婚之訴，專屬夫妻之住所地或夫、妻死亡時住所地之法
    院管轄；但訴之原因事實發生於夫或妻之居所地者，得由各
    該居所地之法院管轄，民事訴訟法第568 條第1 項定有明文
    。又訴訟之全部或一部，法院認為無管轄權者，依原告聲請
    或依職權以裁定移送於其管轄法院，同法第28條第1 項亦有
    明白規定。
二、次按「夫妻之住所，由雙方共同協議之；未為協議或協議不
    成時，得聲請法院定之」，民法第1002條第1 項定有明文。
    又按「依一定之事實，足認以久住之意思，住於一定之區域
    者，即為設定其住所於該地，為民法第20條所明定，是我國
    民法關於住所之設定，兼採主觀主義及客觀主義之精神，必
    須主觀上有久住一定區域之意思，客觀上有住於一定區域之
    事實，該一定之區域始為住所，故住所並不以登記為要件。
    又戶籍法為戶籍登記之行政管理規定，戶籍地址乃係依戶籍
    法所為登記之事項，戶籍地址並非為認定住所之唯一標準」
    （最高法院93年度臺抗字第393 號裁定意旨參照）。
三、原告起訴主張略以：兩造於民國94年1 月1 日結婚，婚後原
    告在新竹工作，與被告共同設籍及居住於新竹市○區○○路
    1 段576 巷40號9 樓之1 住處，嗣原告為照顧中度殘障之母
    親，遂於98年1 月間隻身返回苗栗縣苗栗市○○街32巷16弄
    17號住處與父母親同住，以盡孝道，便將戶籍遷回苗栗，仍
    繼續通勤至新竹地區工作，因兩造年齡稍有懸殊，共同生活
    期間屢有觀念不合，被告亦拒絕與原告一同返回苗栗居住，
    兩造自98年1 月間起未再聯絡，迄今已1 年餘，為此提起本
    件離婚之訴等語，並提出戶籍謄本2 份等件為證。
四、經查，兩造婚後約定共同居住於位於新竹市○區○○里○ 鄰
    ○○路○ 段576 巷40號9 樓之1 住處，並實際同居生活於該
    住處多時，嗣原告因觀念不合及照顧父母等原因，雖獨自遷
    居及遷移戶籍至苗栗縣苗栗市○○街32巷16弄17號，惟兩造
    並未重新約定以該處為夫妻共同住所地，且無共同居住之事
    實，亦非離婚事由之發生地，此經原告到庭陳述明確，復有
    兩造之戶籍謄本2 份附卷可佐。揆諸民事訴訟法第568 條第
    1 項之規定，本件應由臺灣新竹地方法院管轄，原告向無管
    轄權之本院起訴，顯係違誤，於法不合，爰依同法第28條第
    1 項規定，依職權將本件移轉管轄至臺灣新竹地方法院。
五、依民事訴訟法第28條第1 項，裁定如主文。
中    華    民    國    99    年     9    月    28    日
                  家事法庭    法  官  李麗萍
以上正本係照原本作成。
如對本裁定抗告須於裁定送達後10日內向本院提出抗告狀。
                              書記官  楊思賢
中    華    民    國    99    年     9    月    28    日

司法院資訊處製作；財團法人民間司法改革基金會備份。
